【裁判字號】    99,聲判,9
【裁判日期】    991014
【裁判案由】    聲請交付審判
【裁判全文】
臺灣花蓮地方法院刑事裁定               99年度聲判字第9號
聲  請  人  乙○○
            李秀芳原名李秀憑.
共同代理人  曾泰源律師
被      告  甲○○
上列聲請人因告訴被告業務過失致死案件，不服臺灣高等法院花
蓮分院檢察署檢察長駁回再議之處分（99年度上聲議字第 145號
），聲請交付審判，本院裁定如下：
    主  文
聲請駁回。
    理  由
一、按聲請人不服上級法院檢察署檢察長或檢察總長認再議為無
    理由而駁回之處分者，得於接受處分書後10日內委任律師提
    出理由狀，向該管第一審法院聲請交付審判。法院認為交付
    審判之聲請不合法或無理由者，應駁回之，刑事訴訟法第25
    8條之1、第258條之 3第2項前段分別定有明文。本件聲請人
    即告訴人乙○○、李秀芳以被告甲○○涉犯業務過失致死罪
    ，委任代理人曾泰源律師向臺灣花蓮地方法院檢察署檢察官
    提出告訴，經該署檢察官以96年度偵字第3829號、97年度偵
    字第2631號案件為不起訴處分後，聲請人不服聲請再議，經
    臺灣高等法院花蓮分院檢察署檢察長發回再議後，經該署檢
    察官續行偵查後，再以97年度偵續字第68號案件為不起訴處
    分，嗣經臺灣高等法院花蓮分院檢察署檢察長以99年度上聲
    議字第 145號認再議為無理由而駁回再議確定，駁回再議處
    分書於民國99年 7月9日經聲請人收受無誤，有送達證書各1
    份在卷可參，而聲請人於同年月16日委任曾泰源律師為代理
    人向本院遞狀聲請交付審判，並未逾法定期間，合先敘明。
二、聲請人告訴及聲請交付審判意旨略以：
（一）聲請人之女兒羅宣因自發性氣胸發作，於 96年2月18日晚
      間7時 40分許至鳳林榮民醫院急診室就診，被告甲○○係
      鳳林榮民醫院急診室之值班醫師，竟違反醫療常規，未施
      以針筒穿刺放氣之治療以緩解病人之症狀，而僅予以氧氣
      及輸液治療，致聲請人之女兒因腦部缺氧成植物人。再因
      轉送至佛教慈濟醫院途中由護士李嘉芬照護，詎其在途中
      亦未加以 CPR等急救，至佛教慈濟醫院花蓮總院急救後，
      已因腦部缺氧成植物人，最後聲請人決定拔除呼吸器，聲
      請人之女兒因而於96年 3月5日9時32分死亡。因認被告涉
      有業務過失致死罪嫌。
（二）本案不起訴處分係以行政院衛生署醫事審議委員會之鑑定
      意見為唯一之證據，已有違背證據法則，另被告本應具有
      插管、針刺能力，何以無此能力卸責而認無過失呢？原不
      起訴處分將鑑定意見不利被告之「依規定被告第二年需學
      習胸腔引流管手術，及認為係合格醫院醫生具備之專業知
      識部分，應有過失」，置而不論，而斷取鑑定意見最後認
      定無過失之嚴重醫醫相護的結論，令人不足信服。又被告
      身為小兒科主任醫生，插針排氣、插胸管等技術，依其學
      經歷及身分，不能未曾學習過，此有函查之必要，原處分
      竟未予調查，且未於理由中詳載聲請人之聲請指摘有何不
      可採之處，有偵查不備之違法。雖被告固於急診時對病患
      採 X光檢查，立即轉診，惟其不具備急診能力，卻仍故意
      值班，不加以推辭，罔顧急診病人之權益，豈能不負業務
      過失之責。本件有再送請慈濟醫學中心鑑定之必要，而不
      得以一家之言為斷，蓋就鳳林榮民醫院既經 ISO認證，且
      有胸腔科設備，開設急診即表示具備合格之醫學專業醫生
      值班，被告竟無此能力而願意值班，自有不作為犯之成立
      ，其不應急診之過失，肇致有能力醫師未克值診，是為被
      害人死亡之相當因果關係，原處分書均未置片語，何得認
      無違背法令，爰聲請交付審判等語。
三、按刑事訴訟法第258條之1規定告訴人得向法院聲請交付審判
    ，係對於「檢察官不起訴或緩起訴裁量權」制衡之一種外部
    監督機制，法院僅就檢察官所為不起訴或緩起訴之處分是否
    正確加以審查，以防止檢察機關濫權，依此立法精神，同法
    第258條之 3第3項規定法院審查聲請交付審判案件時「得為
    必要之調查」，其調查證據之範圍，自應以偵查中曾顯現之
    證據為限；又同法第 260條對於不起訴處分已確定或緩起訴
    處分期滿未經撤銷者得再行起訴之規定，其立法理由說明該
    條所謂不起訴處分已確定者，包括「聲請法院交付審判復經
    駁回者」之情形在內，是前述「得為必要之調查」，其調查
    證據範圍，更應以偵查中曾顯現之證據為限，不得就告訴人
    新提出之證據再為調查，亦不得蒐集偵查卷以外之證據，否
    則，將與刑事訴訟法第 260條之再行起訴規定，混淆不清，
    亦將使法院兼任檢察官而有回復「糾問制度」之虞。再者，
    法院裁定交付審判，即如同檢察官提起公訴使案件進入審判
    程序，是法院裁定交付審判之前提，必須偵查卷內所存證據
    已符合刑事訴訟法第251條第1項規定「足認被告有犯罪嫌疑
    」檢察官應提起公訴之情形，亦即該案件已經跨越起訴門檻
    ，否則，縱或法院對於檢察官所認定之基礎事實有不同判斷
    ，但如該案件仍須另行蒐證偵查始能判斷應否交付審判者，
    因交付審判審查制度並無如同再議救濟制度得為發回原檢察
    官續行偵查之設計，法院仍應依同法第 258條之3第2項前段
    規定，以聲請無理由裁定駁回。
四、次按刑法第276條第2項之業務過失致死罪，主要乃以業務有
    應注意之義務為前提，且按其當時情節，係能注意而不注意
    者，始足構成（最高法院45年臺上字第1462號判例參照），
    則被告身為急診室值班醫師，對於被害人羅宣之死亡究竟應
    否負擔醫療業務過失致死罪責，其主要之癥點，厥為醫生對
    其病患所負注意義務標準為何？醫生對於其所負之注意義務
    究竟應注意到何種程度，亦即其對注意義務所應達到之注意
    能力應採何標準？按注意義務之本身，係客觀之概念，其義
    務之有無，應就法律、契約、習慣、法理上所發生之義務決
    定之，而醫療之注意義務之根據有依法令或契約所生之注意
    義務；依醫療機構之內部規則、服務規定、契約、條例及經
    驗法則而為必要之注意義務及其他：如醫學文獻及醫學水準
    等。就醫療機構之內部規則而言，除如醫療法、醫師法等成
    文規定者外，亦有不成文之習慣，而為醫界多年累積並共同
    遵守者，例如醫術規則，其雖無法以條文列舉而加以法規化
    ，但醫師實行醫療行為時，如有遵守醫術規則，其行為亦可
    認為已盡注意義務。且若醫師實施診療行為時，有依據符合
    醫療水準之書籍、文獻或藥典等有關各種治療之指示、藥品
    之使用說明，則醫生亦屬已盡醫療上應為之注意義務。
五、經查，本案聲請人不服臺灣花蓮地方法院檢察署檢察官不起
    訴處分及臺灣高等法院檢察署檢察長駁回再議之處分，無非
    係以被害人經緊急送往鳳林榮民醫院急診室急救時，被告未
    立即以針筒穿刺放氣之治療以緩解病人之症狀，僅予以氧氣
    及輸液治療，延誤治療時機等語，然本院綜合行政院衛生署
    醫事審議委員會第0000000之鑑定書、第0000000號鑑定書之
    意見、聲請人所指述、被告及同案被告李嘉芬之辯解以及證
    人王朝琳、呂智勝證述事實綜合判斷後，本院基於以下理由
    ，認被告於本案之當時實施醫療行為，尚難認定有應注意而
    不注意之醫療過失行為，茲分述如下：
（一）被害人於96年2月18日 19時50分許，經送至鳳林榮民醫院
      急診室急診，主訴為呼吸困難，當時血壓為 210/163mmHg
      ，脈搏107次/分，呼吸44次/分，被告安排胸部X光檢查後
      ，初步診斷為兩側氣胸，並記載於急診紀錄單及轉診紀錄
      單上，更於13分鐘內，給予病人氧氣及輸液治療，將其轉
      送至佛教慈濟綜合醫院，並無延誤之情況，此有行政院國
      軍退除役官兵輔導委員會鳳林榮民醫院急診紀錄、全民健
      康保險鳳林榮民醫院轉診單等影本在卷可稽。行政院衛生
      署醫事審議委員會第 0000000號鑑定書之鑑定意見雖認：
      依醫療常規，被告應先穩定病人之生命徵象、置放胸腔引
      流管等積極性治療，再將病人轉至人員及設備充足醫療院
      所，被告卻未置放胸腔引流管，似與醫療常規不符等語，
      然參以被告於偵訊中辯稱：「（為何當時沒有外科支援待
      命？）我本身是一個家醫科醫生，雖然有教過插胸管，但
      住院醫師時幾乎沒有做過，這種事情應該是歸責於我們的
      醫療制度，這幾年我們醫院都沒有外科醫師，外科的部分
      是由玉里的醫師來支援，所以平常有問題時我們只能轉診
      ...」（見96年度他字第269號卷第89頁）、「（為何不針
      刺胸部？）如果醫生沒做過，那後遺症不知如何，還是要
      送到醫學中心，當天是除夕，鳳林找不到胸腔科醫生，我
      們醫院也找不到胸腔科醫生」（見97年度偵字第2631號卷
      第32頁）等語，可見被告僅為小兒科之專科醫師，不具有
      外科專科醫師之資格，前雖受有置放胸腔引流管之訓練，
      然因長時間未曾置放胸腔引流管，強要不熟悉插胸管技術
      之被告為羅宣施以該手術，實強人所難。況且當日為農曆
      過年期間，僅有被告一人在急診室值班，無從會同胸腔科
      或外科醫師共同診治，則被告衡量該院之人力及設備均不
      足以照護急性病人之情況下，而決定先以 X光檢查及穩定
      生命徵象之其他緊急救治後，於13分鐘內即完成轉診措施
      ，並無延誤之情形，合於醫療法第73條規定：「醫院、診
      所因限於人員、設備及專長能力，無法確定病人之病因或
      提供完整治療時，應建議病人轉診。…」之規定，難認被
      告之上開醫療處置有何疏失之處。
（二）又依慈濟綜合醫院之病歷記載，羅宣有氣胸之病史，至96
      年2月 18日因病情突然加劇才緊急送醫，已產生兩側高壓
      氣胸，嗣因雙側氣胸併心肺衰竭、缺氧性腦病變後死亡，
      而行政院衛生署醫事審議委員會第 0000000號鑑定書之鑑
      定意見認為：兩側同時發生高壓性氣胸會導致心肺功能衰
      竭，其死亡率幾近百分之百，只有及時給予插胸管，始為
      才是最有效之治療，至針刺部分，文獻已有報告認雖然給
      予肋間針刺胸腔排氣，但並無幫助。本案病情為兩側同時
      發生高壓性氣胸，其發生率雖甚低，但死亡率極高，綜合
      前開情況，被告並無疏失之處等語，可見羅宣當時發生兩
      側高壓氣胸，其死亡率極高，被告衡量該院之有限人力及
      設備以及其本身之技術能力，經適當之醫療處置後，再緊
      急將羅宣轉診，該轉診之醫療處置與羅宣死亡之結果間並
      無任何因果關係，不起訴處分書以前開鑑定意見認被告並
      無業務過失之情形，並無違法之處。
六、聲請交付審判意旨雖指稱：原處分機關偵查不完備，僅以鑑
    定書為唯一證據，而予不起訴處分，係違背證據法則，應再
    送請慈濟醫學中心鑑定等語。惟依行政院衛生署醫事審議委
    員會組織規程第 3、4條之規定，該審議委員會設主任委員1
    人，委員14至24人，前開委員中至少應有三分之一以上為法
    律專家及社會人士；且審議委員會之任務，可分設醫療技術
    小組、專科醫師小組、醫事鑑定小組辦理；又現行醫事鑑定
    小組有15名醫事審議委員會委員，其中10名為醫界代表，並
    實際從事臨床工作之專家，另外 5名分別為大學法律系教授
    、法制單位代表、民意代表、社會工作學者及心理學教授。
    而鑑定之程序為（一）查明被告學、經歷，將案件送請與被
    告醫師無關之醫學中心提供初步鑑定意見；（二）召開醫事
    鑑定小組會議審議，每次審議以不超過15案為原則；（三）
    請提供初步鑑定之人列席參與討論﹔（四）醫師代表之委員
    本於專業知識與臨床經驗，衡量事實狀況，對於全部過程提
    供公正、客觀之鑑定意見；（五）法律及社會人士以考慮病
    患權益或法律公正之立場，提出質疑或問題；（六）決議實
    應力求意見一致，方可確定鑑定之意見，小組會議需有小組
    委員過半數之出席，決議事項需有出席委員過半數之同意。
    由上述之鑑定程序可知，醫學鑑定報告具有相當之客觀性及
    公正性；且查上開二次之鑑定報告內容，均係由醫事審議委
    員會以醫學專業書籍之記載及臨床診療經驗，作為衡量判斷
    被告有無悖於醫療常規及專業醫生平均醫療水準之基礎，在
    聲請人無法確切提出該鑑定報告有何瑕疵之證據下，原不起
    訴處分書以前開鑑定意見為據，尚難認有何違反證據法則之
    處。再者，法院審酌是否應將案件交付審判，係指依卷內所
    存之證據判斷檢察官依偵查所得之證據，其所為之不起訴處
    分是否正確，屬外部監督機制。是如需再經調查證據之程序
    ，始能認定被告有無犯罪嫌疑者，因該項證據應否調查及其
    證明力如何，均非審理聲請交付審判案件之法院所應審酌之
    事項，是聲請人所指摘檢察官偵查不完備之部分，乃屬另行
    調查新證據之範疇，本院無從就此部分逕行調查審酌，併此
    敘明。
七、綜上所述，上開不起訴處分及駁回再議處分暨事證，經本院
    調閱前開卷證核閱無訛，聲請人前開聲請交付審判之理由要
    旨，已於前開不起訴處分書及駁回再議處分書詳細論列說明
    ，復無何違背經驗法則、論理法則或其他證據法則之情事。
    且聲請人指陳被告所涉之業務過失致死罪嫌，經依偵查中所
    呈現之證據資料，皆未足以證明被告有何聲請人所陳之犯行
    ，是以本件既缺乏積極事證足資證明被告有聲請人所陳之上
    開犯行，實難僅憑聲請人之陳述認定有交付審判之事由存在
    ，揆諸首揭說明，本件交付審判之聲請為無理由，依法應予
    駁回。
據上論斷，應依刑事訴訟法第 258條之3第2項前段，裁定如主文
。
中    華    民    國    99    年    10    月    14    日
                  刑事第三庭審判長法  官  李世華
                                  法  官  吳育汝
                                  法  官  許乃文
上列正本證明與原本無異。
本件不得抗告。
中    華    民    國    99    年    10    月    15    日
                                  書記官

司法院資訊處製作；財團法人民間司法改革基金會備份。
